臺灣新北地方法院民事判決 
110年度婚字第524號
原      告  乙○○  
訴訟代理人  林世昌律師
被      告  甲○○（SITI RUMAYATI）



上列當事人間請求離婚事件，本院於民國111年5月18日言詞辯論
終結，判決如下：
    主      文
一、准原告與被告離婚。
二、訴訟費用由被告負擔。
    事實及理由
壹、程序方面：
一、按婚姻事件夫妻之一方為中華民國人，由中華民國法院審判
    管轄，家事事件法第53條第1項第1款規定甚明，本件原告為
    中華民國人，被告則為印尼國人，有原告之戶籍謄本、被告
    護照及身分證影本在卷可參，依上揭規定，本院自有國際審
    判管轄權。
二、本件被告經合法通知，無正當理由未於言詞辯論期日到場，
    核無民事訴訟法第386 條各款所列情形，依家事事件法第51
    條準用民事訴訟法第385條第1項前段規定，爰依原告之聲請
    ，由其對被告一造辯論而為判決。
貳、實體方面：
一、原告起訴主張經審理後略以：
　　兩造交往多年，民國108年10月1日於印尼結婚，婚後約定被
    告要來臺與原告同住，然因被告早先來臺工作時以不實資訊
    取得簽證，被我國內政部移民署禁止入境4年，被告於108年
    7月底返回印尼後未再入境臺灣，原告便隻身返臺，於109年
    11月24日在臺灣辦理結婚登記。後被告因兩造分隔兩地，屢
    與原告發生爭執，動輒傳送髒話辱罵原告、揚言要傷害原告
    ，懼怕原告與異性有染而限制原告社交生活，原告向被告表
    示因被告種種行為已造成原告精神痛苦，惟被告不予理會，
    原告萬念俱灰之下便表達欲離婚之意，被告竟於110年7月24
    日傳送其割腕照片，以死威脅原告不得離婚，兩造婚姻情感
    裂痕至此已難修補，原告無法再與被告維持婚姻，且被告於
    111年3月後亦表示其已準備與另名男子辦理訂婚，希望盡早
    取得兩造離婚文件，原告爰按民法第1052條第2項規定，請
    求判決離婚等語。並聲明：如主文所示。
二、被告經合法通知未於言詞辯論期日到場，亦未提出任何書狀
    作聲明陳述。
三、本院之判斷
（一）按離婚及其效力，依協議時或起訴時夫妻共同之本國法；
      無共同之本國法時，依共同之住所地法；無共同之住所地
      法時，依與夫妻婚姻關係最切地之法律，為涉外民事法律
      適用法第50條所明定。查原告為中華民國國民，被告為印
      尼國人民，無共同之本國法，而被告於108年7月7日出境
      後迄今未再入境臺灣，兩造婚後不曾在臺共同生活，有原
      告戶籍謄本、被告護照及身分證影本、本院職權查詢之被
      告入出境資訊連結作業在卷可參，兩造間雖無共同國籍與
      住所地，惟兩造婚後約定來臺與原告同住，可由卷附被告
      申請中華民國戶籍登記之聲明書中，關係人欄位填載原告
      稱謂為丈夫之事實可證（見本院卷第83頁），堪認兩造之
      夫妻婚姻關係最切地為我國，是本件離婚事件應適用我國
      法律，合先敘明。
（二）次按民法第1052條第2項規定：「有前項以外之重大事由
      ，難以維持婚姻者，夫妻之一方得請求離婚。但其事由應
      由夫妻之一方負責者，僅他方得請求離婚。」核其立法本
      旨，乃以同條第1 項各款列舉之離婚原因，過於嚴格，故
      增列第2項，即夫妻一方之事由，雖不備同條第1項所列各
      款之要件，僅須按其事由之情節，在客觀上確屬難以維持
      婚姻生活者，亦在得請求裁判離婚之列，但其事由應由夫
      妻一方負責者，僅他方得請求離婚，是其所採者為消極破
      綻主義精神，而非積極破綻主義。因此，若夫妻雙方均為
      有責時，則應衡量比較雙方之有責程度，而許責任較輕之
      一方向應負主要責任之他方請求離婚，如雙方之有責程度
      相同，則雙方均得請求離婚，以符公平。又婚姻係以夫妻
      之共同生活為目的（民法第1001條規定），配偶應互相協
      力保持其共同生活之圓滿及幸福，因而夫妻應相互尊重以
      增進情感和諧及誠摯之相處，此為維持婚姻之基礎，若此
      基礎不復存在，致夫妻無法共同生活而無復合之可能者，
      即應認有難以維持婚姻之重大事由存在。
（三）經查：
   1、兩造於108年10月1日在印尼結婚，並於109年11月24日在
      臺辦理結婚登記，現婚姻關係存續中之事實，有原告之戶
      籍謄本、印尼國肯達縣政府婚姻呈報證書在卷可參。而就
      原告主張被告經內政部移民署禁止入境，方由原告隻身返
      臺辦理登記一節，經本院函詢內政部移民署關於被告有無
      遭管制入境之相關紀錄，據覆以：「張君（即被告）在臺
      曾持用以不實出生申獲之印尼護照申請簽證來臺情事，本
      署依據禁止外國人入國作業規定，禁止其入國10年，期限
      至119年9月28日止。」等語，有該署111年1月5日移署入
      字第1110002621號函在卷可稽；而本院依職權查得被告自
      108年7月7日出境後未再有入境紀錄，有被告入出境資訊
      連結作業存卷可考，經核與原告所述相符，堪信為真。
   2、原告復主張被告婚後動輒傳訊息辱罵、揚言傷害原告，在
      原告表示要離婚後，被告更割腕要脅原告不得離婚等情，
      依原告所提兩造對話紀錄截圖內容，確實可見被告婚後屢
      傳送「fuck」、「bitch」等語辱罵原告，更表示知道原
      告不喜歡被告說髒話，但這是原告應得的等語（見本院卷
      第87至93頁），於110年7月24日訊息亦可見被告傳送割腕
      流血之照片（見本院卷第167至169頁）；而被告經本院合
      法通知，未於言詞辯論期日到場，亦未提出書狀作何聲明
      或陳述，依此調查，堪信原告前開主張為真。
（四）本院審酌兩造為夫妻關係，理當共同經營和諧婚姻生活，
      惟兩造自在臺登記結婚後不曾同居已逾1年，期間被告又
      持續出言貶低原告人格尊嚴，更以自殘方式對原告施以情
      緒勒索，客觀上顯難期待任何人若長期處於此一境況，仍
      能有維持婚姻之意願，再者，原告訴請離婚，其態度堅決
      ，於前開原告提出之對話紀錄中，被告除曾表示與原告在
      一起很糟、想離婚離開之意（見本院卷第103至109頁），
      亦告知原告已準備與另名男子辦理訂婚，原告何時能取得
      兩造離婚文件（見本院卷第249至251頁），顯然兩造均已
      喪失維持婚姻之期待，足認兩造間之婚姻關係所生破綻已
      深，難以期待其回復，可認已有難以維持婚姻之重大事由
      ；而衡以該事由之發生，肇因於被告無視原告兩造相互尊
      重、友善相處之希望，屢屢對原告施以精神暴力，使兩造
      分隔兩地之婚姻破綻進一步加深，實可歸責於被告。從而
      ，原告依民法第1052條第2項之規定，主張兩造有難以維
      持婚姻之重大事由存在，據以訴請判決離婚，為有理由，
      應予准許。
四、訴訟費用負擔之依據：家事事件法第51條，民事訴訟法第78
    條。
中    華    民    國   111    年     6    月    24    日
                  家事第二庭審判長法  官  李政達  
                                  法  官  顧仁彧
                                  法  官  盧柏翰
以上正本係照原本作成。
如不服本判決，應於判決送達後二十日之不變期間內，向本院提
出上訴狀。（須按他造當事人之人數附繕本）。如委任律師提起
上訴者，應一併繳納上訴審裁判費。
中　　華　　民　　國　　111 　年　　6 　　月　　24　　日
                                  書記官  陳瑋杰